臺灣高雄地方法院刑事判決　　　　　　 99年度交訴字第120號
公　訴　人　臺灣高雄地方法院檢察署檢察官
被　　　告　胡久平
上列被告因公共危險案件，經檢察官提起公訴（99年度調偵字第
1310號），本院判決如下：
    主  文
胡久平無罪。
    理  由
一、(一)公訴意旨略以：被告胡久平於民國（下同）99年5月11日
    晚間8時20分許，因駕駛車牌號碼ZI-1455號自用小客車（下
    稱系爭汽車），行經高雄市岡山區（99年12月25日改制前為
    高雄縣岡山鎮，以下皆同）中山南路419號前停等紅燈時，
    適有王仙禎騎乘車牌號碼753-HFR號重型機車（下稱系爭機
    車，王仙禎酒後駕車之公共危險部分另經檢察官為緩起訴處
    分），自後同向駛至，因煞避不及撞擊前揭汽車左後方後，
    人車倒地，受有臉部撕裂傷2.5公分之傷害（過失傷害部分
    未據告訴）。胡久平明知其駕車肇事致人受傷倒地，竟基於
    肇事逃逸之犯意，非但未下車採取救護等其他必要措施，亦
    未報警處理，旋駕車駛離現場。嗣經路人洪靖芬記下車牌報
    警處理，經警循線查獲胡久平，始悉上情，因認被告涉犯刑
    法第185條之4之肇事逃逸罪嫌。
  (二)檢察官認為被告涉犯上開罪嫌，係以：被告於警詢及偵查
    中之供述，已坦承於上開時地駕車，並知有人拍打該車之情
    ，所辯稱：伊不知有肇事云云，證人洪靖芬業於偵查中具結
    證述於案發地對向車道聽聞碰撞聲後，即趨前拍打系爭汽車
    左側車身並出聲喊叫，然該車駕駛未下車查看，即逕自駛離
    之情綦詳，洪靖芬既經具結，應無甘冒偽證罪責風險而故為
    虛偽陳述，參以被告自承不識洪靖芬且與之無隙，則洪靖芬
    亦無設詞攀誣被告之必要，是其證詞應符實，果爾，苟遠在
    對向車道之洪靖芬猶可聽聞碰撞聲響，則離肇事處僅咫尺之
    被告又豈會毫無所悉？況被告既知車身為他人拍打，衡情應
    會下車瞭解，乃其竟駕車逕行離去，益徵其確知肇事無訛；
    以告訴人王仙禎於警詢中之指述及偵查中之具結證述堪以
    證明伊於上開時地騎乘機車自後追撞一自用小客車，且該車
    駕駛未下車查看或留下聯絡方式，即逕自駛離之事實；並
    有道路交通事故現場圖、道路交通事故調查報告表(一)(二)、劉
    光雄醫院檢驗報告單、證號查詢汽車駕駛人查詢單各1紙、
    高雄縣政府警察局岡山分局刑案現場勘察報告1份、照片41
    張及劉光雄醫院診斷證明書1紙，堪以證明王仙禎於上開時
    地騎乘系爭機車以其右前車頭自後追撞系爭汽車左後方，並
    受有前揭傷害之事實為論據。
二、訊據被告堅決否認有何肇事逃逸之犯行，辯稱：伊真的不知
    道有與王仙禎發生擦撞，當時伊搭載其姪胡著文，有聽音樂
    ，也沒聽到有人拍打車窗，偵查中說知道有人拍打車身應該
    是第一次到偵查庭會緊張而講話模稜兩可所致等語置辯。
三、證據能力之審查
  (一)按「被告以外之人於審判外之陳述，雖不符刑事訴訟法第15
    9條之1至第159條之4之規定，而經當事人於審判程序同意作
    為證據，法院審酌該言詞陳述或書面陳述作成時之情況，認
    為適當者，亦得為證據。當事人、代理人或辯護人於法院調
    查證據時，知有第159第1項不得為證據之情形，而未於言詞
    辯論終結前聲明異議者，視為有前項之同意」，刑事訴訟法
    第159條之5定有明文。
  (二)本案認定事實所引用之卷內證據資料，除原已符同法第159
    條之1至第159條之4規定，及法律另有規定等傳聞法則例外
    規定，而得作為證據外，並無證據證明係公務員違背法定程
    式所取得，而檢察官於本院行準備程序時，已同意其作為本
    案證據之證據能力，被告胡久平則爭執洪靖芬於警詢及偵查
    中所為陳述之證據能力，其餘證據則表示無意見，且未於言
    詞辯論終結前聲明異議，本院審酌洪靖芬於警詢所為陳述
    ，並無刑事訴訟法第159條之2及第159條之3所示情形，依刑
    事訴訟法第159條第1項之規定，自不得作為證據；洪靖芬
    於偵查中所為證述，則係於偵查中向檢察官所為之陳述，且
    經具結，被告就此並未主張有何顯不可信之情況，本院復查
    無該證述有顯不可信之情況，參諸前揭刑事訴訟法第159條
    之1第2項之規定，自得作為證據；其他供述證據，以各該
    陳述作成時之情況，並無違法取證之瑕疵，亦認以之作為證
    據為適當，依前揭法條意旨，自得為證據。
四、本院得心證理由
  (一)按檢察官就被告犯罪事實，應負舉證責任，並指出證明之
    方法；又犯罪事實應依證據認定之，無證據不得推定其犯罪
    事實；而不能證明被告犯罪者，應諭知無罪之判決，刑事訴
    訟法第161 條第1 項、第154 條第2 項、第301 條第1 項分
    別定有明文。又事實之認定，應憑證據，如未能發現相當
    證據，或證據不足以證明，自不能以推測或擬制之方法，為
    裁判基礎；所謂證據，係指足以認定被告確有犯罪行為之積
    極證據而言，該項證據自須適合於被告犯罪事實之認定，始
    得採為斷罪資料。苟積極證據不足為不利於被告事實之認定
    時，即應為有利於被告之認定，更不必有何有利之證據；且
    認定犯罪事實所憑之證據，雖不以直接證據為限，間接證據
    亦包括在內，然而無論直接證據或間接證據，其為訴訟上之
    證明，須於通常一般人均不致有所懷疑，而得確信其為真實
    之程度者，始得據為有罪之認定，倘其證明尚未達到此一程
    度，而有合理之懷疑存在而無從使事實審法院得有罪之確信
    時，即應由法院為諭知被告無罪之判決（最高法院76年臺上
    字第4986號、40年臺上字第86號、30年上字第816 號、29年
    上字第3105號判例意旨參照）。
  (二)按刑法第185條之4之肇事逃逸罪，其客觀構成要件為行為人
    駕駛動力交通工具肇事，且致人死傷而逃逸，主觀要件則須
    行為人對致人死傷之事實有所認識，並進而決意擅自逃離肇
    事現場，始足當之。本案被告既經檢察官起訴涉犯刑法第
    185條之4肇事逃逸罪嫌，應依上揭要件審酌如下：
  客觀要件：(1)依證人王仙禎於警詢陳稱：伊於當日（99年5
    月11日）傍晚時間從家中出發到岡山區○○街慶祝朋友退休
    ，有喝酒，回家途中，與不詳小客車肇事，伊騎乘機車右前
    方向燈、前車頭的車輪擋泥蓋損壞，對方的左後方是撞擊點
    ，伊不確定警方提供肇事逃逸的車輛就是與伊發生車禍的車
    輛，因為事發當時伊眼睛都是血，根本沒看清楚等語（見警
    詢卷頁8-12），及嗣於偵查中所具結證述：伊當時原本騎在
    慢車道，後來就騎到快車道上從後面追撞到自小客車的左後
    方，伊右前車頭撞到對方的左後車，撞到後伊就倒地要牽起
    車子去擦藥，之後警方就來了，伊沒有看清楚伊撞到的前方
    車子在撞到後是否有停下，紅綠燈離案發地還有一段距離等
    語（見99偵22915卷頁15）；堪認證人王仙禎對於所撞擊車
    輛並未看清楚，且以其所述原本騎在慢車道後來就騎到快車
    道上之情，輔以高雄縣政府岡山分局車禍處理小組委託醫院
    實施血液中酒精濃度檢驗報告所載換算成酒測器呼氣值為
    1.345mg/l（見警詢卷頁16），證人王仙禎當時應已陷於不
    能安全駕駛車輛之狀態，對於其行車動向及撞擊車輛確已不
    能清楚辨識；(2)再以高雄縣政府警察局岡山分局刑案現場勘
    查報告，雖記載勘查王仙禎所騎乘系爭機車前擋泥板距地高
    43-50公分處有新擦撞痕跡等詞（見警詢卷頁29），然以該
    報告後附該痕跡照片顯示係在前車頭近中央位置（見警詢卷
    頁32）；而員警勘查系爭汽車於左後側保險桿處離地高
    47-52公分處有一新擦撞痕跡（見警詢卷頁29），以該報告
    後附照片則顯示該痕跡並非在系爭汽車後保桿正後方，已在
    左側後保桿位置，且呈現非點狀之線狀痕跡（見警詢卷頁33
    ），再以該報告所附兩車近距離比照全景照（見警詢卷頁34
    ）顯示，系爭機車上述擦撞痕跡位置要在系爭汽車左側後保
    桿位置造成上述擦撞痕跡，兩車角度要近乎垂直才能相合，
    且高度上亦有些許落差，又所採集之兩車油漆剪塊碎片雖經
    警察機關送鑑定，然經鑑定機關以無法於期限完成退回，有
    高雄縣政府警察局岡山分局函一份附卷可稽（見99調偵1310
    卷頁7-13），是以上揭員警勘查報告尚難為被告不利之認定
    ；(3)又依證人洪靖芬於偵查中具結證述：伊於99年5 月11日
    20 時20 分許，在岡山區○○○路419 號的對面車道，有聽
    到碰撞聲，沒有看到撞到的瞬間，看到時雙方機車與自小客
    車均停下，機車壓在機車駕駛上，伊有向前拍打該自小客車
    左側車身，有喊「喂喂喂」，該自小客車停下來是因為有紅
    燈，都沒有下車，綠燈後就開走了，後來是伊男友報的警，
    伊看到事故走過去到自小客車離開約有2 分鐘，有記下車號
    ZI-1455 ，車型伊沒辦法確定，當時晚上燈光昏暗等語（見
    99偵22915 卷頁12-13 ），除證人洪靖芬所述該自小客車係
    停等紅燈乙節與上揭證人王仙禎所述案發現場離紅綠燈還有
    一段距離似有未合外，核以高雄市政府岡山分局100 年1 月
    12日高市警岡分交字第09900019001 號函附處理系爭事故現
    場前後照片（見本院卷頁14-16 ），可見現場係設有分隔島
    之雙向車道，被告因此質疑證人在何處見得車禍又從何處跨
    越分隔島至對向車道拍打車身之情，並非無據，且證人洪靖
    芬既稱未見得撞擊之瞬間，因當時燈光昏暗不能確定撞擊的
    汽車車型，如何卻能見得該車車號，並以何種方式記憶下來
    ，又既稱拍打自小客車左側車身，其當時應係立於快車道上
    ，則該自小客車既因綠燈前行，以當時20時20分許，尚非深
    夜人車稀少之時間，證人甘冒自身危險而在快車道上拍打自
    小客車車身，如何確保其安全等，均無從上揭證述覓得合理
    解釋，證人洪靖芬又經本院傳喚拘提未到而無從詰問，上揭
    疑問又不能以證人與被告素無嫌隙，應無甘冒偽證罪責風險
    故為虛偽陳述為由，遽為被告不利事實之認定；(4)被告雖與
    王仙禎和解，然此係事後行為復有相互讓步息事寧人之意，
    被告既於自警詢時起即否認與人發生擦撞，本院審理時也一
    再辯稱不知與王仙禎發生擦撞，自不能以其和解而認其係其
    肇事，準此，檢察官所提上揭證據尚難認定被告已具備起訴
    罪名之客觀要件。。
  主觀要件：檢察官係以證人洪靖芬上揭證述認為被告應知悉
    其肇事而未留置現場，但證人洪靖芬上揭證詞除有前述之不
    確定外，其中(1)其證述聽到碰撞聲乙節，以當時夜間戶外之
    環境及證人處於有分隔島之對向車道位置，輔以證人王仙禎
    均未證述當時是否有煞車，倘係未煞車直接撞擊又使證人洪
    靖芬聽得聲音，應能推知撞擊力道顯非輕微，但以前揭員警
    勘查報告記載兩車擦撞痕跡及照片，所顯示系爭汽車僅左後
    保桿處有輕微擦痕，系爭機車則僅前擋泥板有撕裂痕，機車
    大燈、正面車身擋風板則均未受損之情形又似不合，尚難以
    其證詞認為當時撞擊力道足以使駕駛人知悉車身受到撞擊，
    且證人聽聞之聲音響度不明，亦無法推知係駕駛人所能聽聞
    的車外聲響；(2)其證述拍打該自小客車左側車身，並喊「喂
    喂喂」，該自小客車停下來是因為有紅燈，都沒有下車，綠
    燈後就開走了等語，顯見該自小客車當時之停止前進均依燈
    號指示，除未接收到證人洪靖芬拍打車身所欲傳達之訊息外
    ，亦未見有知悉肇事而故意逃逸之動作，又證人僅喊「喂喂
    喂」亦非明確告知對方已肇事之訊息，核以證人王仙禎係自
    後追撞車輛後隨即倒地，此種情況能否謂一般駕駛人於停等
    紅燈時遇到有人拍打車身而綠燈亮起，仍會不顧車流而立即
    停車察看，並非沒有疑問；(3)此外，被告雖於偵查中一度陳
    稱知道有人拍打車身（見99調偵22915卷頁15），但被告於
    第二次偵訊時即稱沒有撞到王仙禎，不知道有撞到王仙禎（
    見99調偵1310頁16），參以被告於警詢時即否認知悉肇事，
    於本院審理時亦為相同辯稱，依卷內證據又無從判斷被告上
    揭不同陳述何為較可信，自不能以被告單次陳述而認定其已
    具備知悉肇事而故意逃逸之主觀要件。
  (三)從而，本件公訴意旨所舉上開事證，僅能證明王仙禎於前揭
    時間地點人車倒地受傷之事實，對於所指被告犯罪事實未能
    舉證至超越合理懷疑，達於通常一般人均不致有所懷疑，而
    得確信其為真實之程度，被告被訴肇事逃逸之犯罪客觀要件
    及主觀要件均不能證明業已具備。此外，本院依卷內現有證
    據資料，復查無足資認定被告有何公訴意旨所認之犯行，揆
    諸前揭說明，即屬不能證明被告犯罪，自應諭知被告無罪之
    判決。
五、綜合以上，應依刑事訴訟法第301條第1項，判決如主文。
六、本案經檢察官曾財和到庭執行職務。
中    華    民    國   100    年    3     月    28    日
                  刑事第十三庭  審判長  法  官  黃蕙芳
                                        法  官  陳筱雯
                                        法  官  楊智守
以上正本證明與原本無異。
如不服本判決應於收受判決後10日內向本院提出上訴書狀，並應
敘述具體理由。其未敘述上訴理由者，應於上訴期間屆滿後20日
內向本院補提理由書(均須按他造當事人之人數附繕本)「切勿逕
送上級法院」。
中    華    民    國   100    年    3     月    29    日
                                        書記官   蔡毓琦